【裁判字號】    99,上訴,80
【裁判日期】    990330
【裁判案由】    貪污治罪條例
【裁判全文】
臺灣高等法院花蓮分院刑事判決          99年度上訴字第80號
上  訴  人
即  被  告  甲○○
上列上訴人即被告因違反貪污治罪條例案件，不服臺灣臺東地方
法院中華民國99年1 月28日98年度訴字第37號第一審判決（起訴
案號：臺灣臺東地方法院檢察署97年度偵字第1452號），提起上
訴，本院判決如下：
    主  文
上訴駁回。
    理  由
一、按刑事訴訟法第350條、第361條、第362條、第367條規定，
    不服地方法院之第一審判決而上訴者，須提出上訴書狀，並
    應敘述具體理由，此為上訴必備之程式；如所提之書狀未敘
    述上訴理由，或僅曾以言詞陳述上訴理由者，均應於上訴期
    間屆滿後20日內補提理由書於第一審法院。第一審法院經形
    式審查，認逾期未補提上訴理由者，應定期間先命補正；逾
    期未補正者，為上訴不合法律上之程式，應以裁定駁回。倘
    已提出上訴理由，但所提非屬具體理由者，則由第二審法院
    以上訴不合法律上之程式，判決駁回。而所謂具體理由，必
    係依據卷內既有訴訟資料或提出新事證，指摘或表明第一審
    判決有何採證、認事、用法或量刑等足以影響判決本旨之不
    當或違法，而構成應予撤銷之具體事由，始克當之（例如：
    依憑證據法則具體指出所採證據何以不具證據能力，或依憑
    卷證資料，明確指出所為證據證明力之判斷如何違背經驗、
    論理法則）；倘僅泛言原判決認定事實錯誤、違背法令、採
    證違法、判決不公、量刑失之過重或輕縱，而未依上揭意旨
    指出具體事由，或形式上雖已指出具體事由，然該事由縱使
    屬實，亦不足以認為原判決有何不當或違法者（例如：對不
    具有調查必要性之證據，法院未依聲請調查亦未說明理由，
    或援用證據不當，但除去該證據仍應為同一事實之認定），
    皆難謂係具體理由，而應認其上訴為不合法律上之程式（最
    高法院97年台上字第892 號判決、97年台上字第3267號判決
    意旨參照）。又緩刑之宣告，係實體法上賦予法院得為自由
    裁量之事項，不得任意指摘為違法。法院行使此項職權時，
    除應審查被告是否符合緩刑之法定要件外，仍應受比例原則
    與平等原則等一般法律原則之支配，以期達成客觀上之適當
    性、相當性與必要性之價值要求。若未違反比例原則、平等
    原則時，自無濫用裁量權之違法（最高法院84年度台上字第
    2649號、95年度台上字第1779號判決意旨參照）。
二、上訴人上訴意旨略以：
  (一)原審未諭知上訴人緩刑，過於側重刑罰制裁之效果，忽略予
    上訴人改過向善之機會，上訴人深感不服。
  (二)上訴人犯罪事實中建議補助「成功鎮公有零售市場興建遮雨
    篷工程」，以及建議補助成功國小、信義國小、三民國小、
    三仙國小等校購買「中華電信全方位數位學習e卡通」等，
    均出於公益之考量，動機良善。
  (三)上訴人索賄之金額均偏低，惡性非重。
  (四)上訴人係阿美族原住民，最高學歷僅小學畢業，因此對法律
    認識不深，情有可原。且上訴人經歷此次偵審程序已深切悔
    悟，願坦認犯罪，絕不再犯。
  (五)上訴人負擔家庭經濟重擔，有殘障的弟弟和最小的女兒在就
    讀大學需要上訴人照顧。
  (六)上訴人曾任義警8 年之久，對社會治安有貢獻，亦曾任新港
    國中家長委員及常委，對學校教育有貢獻。
    故請求本院考量上情，給予上訴人緩刑，以勵自新。
三、經查，上訴人於原審審判程序中曾請求給予緩刑，原判決理
    由第「貳、二、（七）」點部分已就不為緩刑宣告之理由詳
    加說明，上訴人雖未曾因故意犯罪受有期徒刑以上刑之宣告
    ，然考量其身為民選代表，竟藉職權謀取私利，有背選民付
    託，且已審酌其犯罪情節而予以輕判，若再予宣告緩刑，恐
    失諸輕縱，不僅有違人民之法律情感，亦無法實現基本之社
    會公義，甚至產生民選議員仿效之反效果，是以認為以不宣
    告緩刑為適當。原判決既已充分考量上訴人犯罪之動機、目
    的、手段、上訴人之生活狀況、違反義務之程度、犯罪所生
    之危險或損害及犯罪後之態度等情狀，並依職權裁量科刑，
    既未逾越法定範圍，又未濫用其職權，自不得遽指為違法。
    上訴人猶執陳詞，請求給予緩刑，其所列舉之上訴理由或已
    經原審加以衡量，或與判斷本件犯罪成立與否、量刑適當與
    否無關，並未就原判決如何認定事實、適用法律不當，量刑
    有何瑕疵，依據卷內資料而為具體指摘，自非上訴之具體理
    由。綜上所述，上訴人之上訴並無具體理由，不合法律上程
    式，應予駁回，並不經言詞辯論為之。
據上論斷，應依刑事訴訟法第367條前段、第372條，判決如主文
。
中    華    民    國    99    年    3     月    30    日
                  刑事庭審判長法  官  謝志揚
                              法  官  賴淳良
                              法  官  劉雪惠
以上正本證明與原本無異。
如不服本判決，應於收受送達後10日內向本院提出上訴書狀，其
未敘述理由者，並得於提起上訴狀後10日內向本院補提理由書（
均須按他造當事人之人數附繕本）「切勿逕送上級法院」。
告訴人或被害人如對於本判決不服者，應具備理由請求檢察官上
訴，其上訴期間之計算係以檢察官收受判決正本之日期為準。
中    華    民    國    99    年    3     月    30    日
                              書記官 李德霞

司法院資訊處製作；財團法人民間司法改革基金會備份。
